【裁判字號】    91,易,1033
【裁判日期】    920121
【裁判案由】    竊盜
【裁判全文】
臺灣桃園地方法院刑事判決                        九十一年度易字第一三三號
    公  訴  人  臺灣桃園地方法院檢察署檢察官
    被      告  甲○○  男  二.
    輔  佐  人
    即被告之父  丙○○
    指定辯護人  本院公設辯護人  丁○○
右列被告因竊盜案件，經檢察官聲請簡易判決處刑（九十年度偵字第一四七二一號）
，本院改依通常程序審理，茲判決如左：
    主  文
甲○○無罪。
    理  由
一、公訴意旨略以：被告甲○○意圖為自己不法之所有，於民國九十年八月二十九日
    凌晨一時三十分許，在桃園縣龜山鄉○○路與中華路口附近之便利超商前，趁告
    訴人乙○○下車購物，而未將所駕駛自用小客車熄火之際，徒手竊取告訴人乙○
    ○所有之車牌號碼Ｕ四—六五二九號自用小客車，得手後供為交通工具使用。嗣
    於同日凌晨一時四十五分許，在桃園縣龜山鄉○○路二六號前，為警查獲，因認
    被告涉犯刑法第三百二十條第一項之竊盜罪嫌。
二、按心神喪失人之行為，不罰，刑法第十九條第一項定有明文。又不能證明被告犯
    罪或其行為不罰者，應諭知無罪之判決，刑事訴訟法第三百零一條第一項亦有明
    文。次按，刑法上之心神喪失與精神耗弱，應依行為時精神障礙程度之強弱而定
    ，如行為時之精神，對於外界事務全然缺乏知覺理會及判斷作用，而無自由決定
    意思之能力者，為心神喪失；且刑法上所謂心神喪失人，非以其心神喪失狀態毫
    無間斷為必要，如果行為時確在心神喪失之中，即令其在事前事後偶回常態，仍
    不得謂非心神喪失人；而是否心神喪失，乃屬醫學上精神病科之專門學問，應由
    專門精神病醫學研究之人予以診查鑑定，方足斷定，此分據最高法院二十六年度
    渝上字第二三七號、二十四年度上字第二八四四號、四十七年度台上字第一二五
    三號判例闡釋意旨在案。
三、訊據被告甲○○對於右揭犯罪事實堅決否認，辯稱：伊當天駕駛計程車下完客人
    後，即感覺精神恍惚，嗣後警員即將其自案發地點地上拉起，伊並沒有竊盜云云
    ，經查：
    （一）被告經警逮捕當時之地點，距離告訴人失竊汽車之地點僅約一、二百公尺
          ，而被告本身所駕駛之計程車則位於失竊地點約二、三公里以外之龜山鄉
          ○○路、長壽路口，斜插擋在外側車道上等情，業據證人即警員戊○○於
          本院審理中到庭證述明確，對照被告所陳當時係躺臥在地上之情，核與一
          般竊盜行為大相逕庭，顯見被告當時之精神狀況、行為反應，確與常人有
          異，其行為時是否有自由決定意思之能力實不無可疑。
    （二）再查，被告於警訊過程講話反反覆覆，說話不連貫之情，亦據證人戊○○
          證述在卷，對照被告於偵訊過程中，對於犯案過程，多以「不知道」等詞
          回答，並有「笑而不答」之情形，顯然精神狀態有異。
    （三）復查，被告確有「急性精神病」，此有被告於偵查中提出之長庚紀念醫院
          診斷證明書一紙附卷可稽。經本院函查該院結果，亦據函覆：被告之病狀
          為注意力不好、失眠、情緒不穩、哭笑無常、妄想、幻覺及焦慮不安等語
          ，有該院九十一年七月二十四日（91）長庚法字第０七一八號函一紙及病
          歷資料一份附卷可稽，顯見被告於行為前已罹患有精神疾病。
    （四）本院嗣依職權函請行政院退除役官兵輔導委員會桃園榮民醫院對於被告進
          行精神鑑定，經該院綜合資料研判：「個案（即被告）案發當時呈現急性
          精神病症狀，受幻覺、妄念的明顯干擾，影響其判斷力等認知能力，對於
          自己的行為無法主控，當時個案之精神狀況應屬刑法所稱之『心神喪失』
          之情形」。此有該院九十一年十二月十六日桃醫醫字第０九一０００六五
          九三號函附之精神鑑定報告書一份在卷可稽。是本院參酌被告之犯罪情狀
          、被查獲之情形、證人之證述、被告之病史、其所為供述及上開專門機構
          之精神鑑定結果等情，認被告於為上開行為時之精神狀態，對外界事務已
          全然缺乏知覺理會及判斷作用，而無自由決定意思之能力，應已陷於心神
          喪失無疑。從而依照前揭法律規定，其行為應屬不罰，自應為無罪判決之
          諭知。
    （五）末查，上開鑑定報告另認：被告目前言談中仍可維持正常之現實感，社會
          職業功能也可維持，目前精神病症狀已全部消失等語，而被告亦確有在長
          庚紀念醫院就診之情，亦有上開醫院診斷證明書、病歷資料附卷可稽。且
          依被告於本院審理中接受庭訊時，能明確就本院之訊問一一回答，顯見其
          接受治療已有進展，是本院認被告尚無依刑法第八十七條規定而令其入相
          當處所施以監護之必要，附此敘明。
四、本件檢察官原聲請簡易判決處刑，經本院以被告有精神鑑定之必要，而有刑事訴
    訟法第四百五十一條之一第四項但書第一款之情形，依同法第四百五十二條規定
    ，改依通常程序審理，附此敘明。
據上論斷，應依刑事訴訟法第四百五十二條、第三百零一條第一項，判決如主文。
本案經檢察官許炳文到庭執行職務。
中      華      民      國    九十二    年      一      月    二十一    日
                          臺灣桃園地方法院刑事第一庭
                                    法  官   陳永來
右正本證明與原本無異。
如不服本判決，應於判決送達後十日內向本院提出上訴狀( 應附繕本 )，上訴於
臺灣高等法院。
                                    書記官   洪明媚
中      華      民      國    九十二    年      一      月    二十一    日


司法院資訊處製作；財團法人民間司法改革基金會備份。
